【裁判字號】    97,易,17
【裁判日期】    970421
【裁判案由】    業務侵占
【裁判全文】
臺灣嘉義地方法院刑事判決                97年度易字第17號
公  訴  人  臺灣嘉義地方法院檢察署檢察官
被      告  己○
選任辯護人  劉大正律師
上列被告因業務侵占案件，經檢察官提起公訴（九十六年度偵字
第九０三五號），本院判決如下：
    主  文
己○犯如附表所示之業務侵占罪，共肆罪，分別處如附表所載之
有期徒刑，應執行有期徒刑壹年貳月；緩刑參年。
    事  實
一、己○係址設嘉義市○區○○路三段二四六號「嘉實多大銘汽
    車修護廠」之負責人，平日經營汽車維修生意，為從事汽車
    維修業務之人。明知如附表所示之汽車駕駛人僅係委託其維
    修或保養如附表所示車牌號碼之汽車，並未同意拆卸或移除
    前開汽車上之零件，竟意圖為自己不法之所有，以如附表所
    示之方式，將如附表所載之汽車駕駛人交其維修、保養而由
    其占有之如附表所示汽車上原廠觸媒轉換器切割拆除後，侵
    占入己，並以新臺幣（下同）二千四百元之代價，將上開切
    除所得之觸媒轉換器變賣或伺機變賣，另以價值僅一千元至
    一千五百元之非原廠「代觸媒」加以填裝而牟利。嗣乙○○
    （起訴書誤為吳萱儀）因覺車輛維修後有雜音，將車輛駛至
    其他保養廠檢查，始發覺上情。
二、案經乙○○（起訴書誤為吳萱儀）訴由嘉義市警察局第一分
    局報由台灣嘉義地方法院檢察署檢察官偵查起訴。
    理  由
壹、程序方面：
    被告己○及選任辯護人對於公訴人提出之證據資料，除被告
    以外之人審判前於警詢時之供述證據（在本案為被害人丙○○、甲○○、庚○○及告訴人乙○○之警詢筆錄）及卷附錄
    音譯文外，均不爭執其證據能力，本院審酌被告及選任辯護
    人未爭執之言詞供述（被告之警、偵供述及被害人與告訴人
    於偵查中經具結之證言）及書面作成時之狀況，並無不宜作
    為證據之情事，依刑事訴訟法第一百五十九條之五第二項，
    得作為證據。
貳、實體方面：
一、訊據被告己○固不否認其確曾於如附表所示之時間，利用如
    附表所示之車主將如附表所示之汽車委託其維修、保養之際
    ，將如附表所示汽車上之原廠觸媒轉換器切割拆除，並改裝
    「代觸媒」，嗣將切除所得之觸媒轉換器以二千四百元之代
    價變賣或伺機變賣之事實，惟矢口否認有何業務侵占之犯行
    ，辯稱：其為如附表所示之車主安裝代觸媒前，均經渠等同
    意，如附表所示車主之汽車在其所經營之保養廠保養多年，
    若要更換，早就更換了云云。本院經查：
（一）被告確有如附表所載未告知如附表所示之車主，即擅自將
      如附表所示汽車上之原廠觸媒轉換器切割拆除，並以非原
      廠「代觸媒」加以改裝之行為等情，業據證人乙○○、丙○○、甲○○、庚○○分別到庭結證明確，堪認被告確有
      公訴意旨所指之侵占行為。
（二）被告自如附表所示汽車上切割拆除之原廠觸媒轉換器，業
      已或得以二千四百元之代價變賣之事實，除據被告於警詢
      時自承「（問：你拆除觸媒轉換器後如何處理？答稱：）
      我將他（它）以每支新臺幣２４００元之代價讓人回收」
      等語明確（見警卷第三頁）外，並據證人即被告修護廠員
      工丁○○於本院審理時結證：「拆下來的觸媒轉換器本身
      可以賣錢，大約兩千多塊左右」等語（見本院審理卷第八
      四頁）明確；而被告切除如附表所示汽車之原廠觸媒轉換
      器後所改裝之「代觸媒」，其零件費用僅需一千元至一千
      五百元之情，亦據被告於檢察官偵查時自承在卷（見偵查
      卷第九頁），顯見被告切除如附表所示汽車之原廠觸媒轉
      換器後改裝「代觸媒」之行為係有利可圖，此情並據證人
      丁○○結證：「（受命法官問：如你所述，你們幫乙○○
      改裝省油加速器，拆除原來的觸媒轉換器是有利可圖？答
      稱：）是」等詞（見本院審理卷第八四頁）明確，益徵被
      告確有拆除如附表所示汽車之原廠觸媒轉換器而侵占入己
      以圖利之不法意圖。
（三）被告雖以前開情詞置辯，惟查：
      (1)被告切割拆除被害人甲○○與庚○○所有汽車之原廠觸
        媒轉換器前，並未據實告知將拆除觸媒轉換器之事實，
        僅佯稱將贈送渠二人省油加速器之情，業據證人即被害
        人甲○○與庚○○結證明確；倘若被告僅加裝省油加速
        器而不變更甚至破壞被害人甲○○與庚○○所有汽車之
        結構，將不致有何疑義，惟若所謂加裝「省油加速器」
        （實係「代觸媒」）必須拆除原廠觸媒轉換器，此一改
        裝行為，縱使可達到被告宣稱之省油功能，但對汽車結
        構、行車安全與廢氣排放系統將產生具體影響，倘若被
        告據實以告，衡諸常情與論理法則，一般人將因此遲疑
        而不願改裝，此一事實，亦據證人即被害人甲○○與庚○○二人分別陳證：若事先知悉安裝「省油加速器」必
        須拆除原廠觸媒轉換器將不會同意被告改裝等語（見本
        院審理卷第七五、七九頁）明確，惟被告竟隱瞞拆除原
        廠觸媒轉換器之事實而向被害人甲○○與庚○○宣稱贈
        送省油加速器云云，顯見其有不法之意圖甚明，又其辯
        稱拆除被害人甲○○與庚○○所有汽車之觸媒轉換器前
        業經渠等同意云云，自非可採。
      (2)被告切割拆除告訴人乙○○與被害人丙○○委託維修保
        養之汽車上觸媒轉換器前，並未先取得渠二人同意之情
        ，業據證人即告訴人乙○○與證人即被害人丙○○分別
        結證明確（見本院審理卷第五九、六九頁），足見被告
        辯稱其改裝「代觸媒」（或其所宣稱之省油加速器）前
        ，均經被害人丙○○與告訴人乙○○同意拆除如附表所
        示汽車之原廠觸媒轉換器云云，顯係卸責之詞，非可採
        信。至辯護意旨辯稱被告曾告知告訴人乙○○將贈送省
        油加速器乙節，縱認屬實，但被告並未詳實告知告訴人
        必須拆除原廠觸媒轉換器之事實，此觀證人丁○○證稱
        ：伊並未聽到被告告知告訴人乙○○要將觸媒轉換器拆
        下；伊與被告均未告知告訴人省油加速器只能安裝在觸
        媒轉換器的位置等語（見本院審理卷第八三頁）即明，
        是縱認被告確曾告知告訴人乙○○將贈送省油加速器云
        云，就其拆除原廠觸媒轉換器而侵占入己以牟利之部分
        ，被告在本案告訴人與被害人等發覺前，確實係隱匿不
        宣甚明。
      (3)至被告所辯若要更換，早就更換了云云，經查，告訴人
        乙○○與被害人庚○○所委託被告維修如附表所示汽車
        ，均係第一次委託被告維修，亦即第一次進入被告維修
        廠之事實，業據渠二人證述在卷（見本院審理卷第五九
        至六十頁、第七七頁），是被告此部分所辯，顯與客觀
        事證不符；而被害人丙○○與甲○○所委託維修之汽車
        ，雖非第一次交被告維修，但被告之不法意圖與犯意可
        能產生在被害人丙○○與甲○○最初將汽車委託維修時
        ，亦可能產生在本案公訴意旨所指交付被告維修之時，
        因此，尚不得僅因被告非於被害人丙○○與甲○○第一
        次將汽車委託維修之時即拆除渠等汽車之觸媒轉換器，
        即謂被告無不法之意圖與犯意甚明。
      (4)參以被告所有改裝或加裝「代觸媒」之行為，均未見其
        註記相關零件與工資於維修單上，若被告確有加贈「省
        油加速器」以嘉惠、拉攏客戶之意念，衡情，自會將相
        關贈送之零件與耗費之工資註明於維修單上，以取得客
        戶之信賴與肯定，藉以促使客戶再度登門惠顧、消費，
        但細繹卷附維修單，被告並未將此部分之零件與工資註
        明，益徵其確有規避、隱瞞拆除如附表汽車之觸媒轉換
        器而侵占入己以牟利之情甚明。
（四）至卷附證人即嘉義市政府警察局第一分局八掌派出所警員
      戊○○所提出之「職務報告」（見本院審理卷第三四頁）
      僅係證人戊○○處理被告與告訴人間糾紛後，依其個人判
      斷雙方爭執內容後所紀錄之概況，並非被告、告訴人與被
      害人等之筆錄，其間存在職務報告警員個人之主觀判斷，
      不得以之取代卷附之警詢筆錄，更不得以之推翻證人即告
      訴人乙○○、證人即被害人丙○○、甲○○、庚○○於本
      院具結證述之內容甚明，辯護意旨據此為有利被告之證據
      ，容有誤會。又辯護意旨所指告訴人與被害人等於本院交
      互詰問時之陳證內容互有矛盾乙節，經核僅為告訴人乙○○所有汽車交付被告維修係幾人前往被告修護廠、幾人前
      往取車等與本案構成要件該當行為無涉之週邊事實，證人
      即告訴人乙○○與證人即被害人丙○○等陳述略有出入，
      至於本案構成要件該當行為相關之事實部分，告訴人與被
      害人等之結證情節均屬一致，辯護意旨此部分所指，亦非
      有據。
（五）本案公訴意旨所指之犯罪事實為被告侵占告訴人與被害人
      如附表所示汽車之原廠觸媒轉換器，則綜前所述，被告或
      以加贈省油加速器為由，或全然未告知實情，擅自將如附
      表所示汽車之原廠觸媒轉換器切割拆除而侵占入己變賣以
      牟利之事實已臻認定，此外，復有卷附嘉義市警察局搜索
      扣押筆錄、嘉義市警察局第一分局扣押物品目錄表、照片
      五張、嘉實多大銘汽車修護廠維修單五張可資佐證，事證
      明確，被告犯行，洵堪認定。
二、被告己○係從事汽車修護業務之人，其將告訴人與被害人等
    委託其修護而由其占有之如附表所示汽車上原廠觸媒轉換器
    切割拆除後侵占入己變賣以牟利，核其所為，係犯刑法第三
    百三十六條第二項之業務侵占罪。其先後四次犯行，犯罪時
    間、侵害法益各異，顯係犯意個別、行為互殊之獨立四次犯
    罪行為，應予分論併罰。爰審酌被告貪圖變賣汽車零件之犯
    罪動機與目的、其利用維修汽車之機會而犯罪之手段、其前
    無任何犯罪前案紀錄、素行良好之品行、其自陳高工畢業、
    從事汽車修護業務多年之智識程度、其並自述已婚、家有父
    母、配偶及二子女、經濟狀況普通之家庭狀況，其犯罪行為
    對告訴人與被害人所生具體損害、拆除觸媒轉換器改裝「代
    觸媒」影響汽車廢氣排放系統致生污染空氣品質之危害及犯
    罪後雖未與告訴人乙○○和解，但與被害人丙○○、甲○○
    、庚○○三人達成賠償和解，惟仍否認犯罪之態度，被害人
    等表示願意給被告自新機會等一切情狀，就被告所犯四罪，
    分別量處如附表所示之刑，並依法定其應執行之刑如主文。
    另查，被告未曾受任何刑之宣告之事實，有臺灣嘉義地方法
    院檢察署刑案資料查註紀錄表、臺灣高等法院被告前案紀錄
    表各一份在卷可參，其因一時失慮，初罹刑典，經此次偵查
    審判程序後，當知所警惕，信無再犯之虞，本院因認所宣告
    之刑，以暫不執行為適當，爰併予宣告緩刑三年，以啟自新
    。
據上論斷，應依刑事訴訟法第二百九十九條第一項前段，刑法第
三百三十六條第二項、第五十一條第五款、第七十四條第一項第
一款，刑法施行法第一條之一第一項、第二項前段，判決如主文
。
本案經檢察官陳慧玲到庭執行職務
中    華    民    國    97    年    4     月    21    日
                 刑事第四庭  審判長法  官   蔡憲德
                                   法  官   王慧娟
                                   法  官   許兆慶
上列正本證明與原本無異。
如不服本判決，應於判決送達後十日內向本院提出上訴狀，上訴
書狀依法應敘述具體理由，如未敘述具體理由者，應於上訴期間
屆滿後二十日內補提理由書於本院（均應附繕本）。告訴人或被
害人如對於本判決不服者，應具備理由請求檢察官上訴，其上訴
期間之計算係以檢察官收受判決正本之日期為準。
中    華    民    國    97    年    4     月    21    日
                                   書記官   林金福
附錄本判決論罪法條：
中華民國刑法第336條
對於公務上或因公益所持有之物，犯前條第1 項之罪者，處1 年
以上7 年以下有期徒刑，得併科5 千元以下罰金。
對於業務上所持有之物，犯前條第 1 項之罪者，處 6 月以上
5 年以下有期徒刑，得併科 3 千元以下罰金。
前二項之未遂犯罰之。
附表：
┌──┬────────┬──────┬──────┬──────┬──────┐
│編號│  時間（民國）  │ 汽車駕駛人 │汽車及其車號│   方  式   │ 罪名與處刑 │
├──┼────────┼──────┼──────┼──────┼──────┤
│    │                │            │            │未告知將切割│犯業務侵占罪│
│    │                │            │            │拆除汽車之觸│，處有期徒刑│
│ １ │九十六年九月一日│   乙○○   │  8J-0116   │媒轉換器，即│捌月。      │
│    │                │            │            │擅自切除而改│            │
│    │                │            │            │裝「代觸媒」│            │
├──┼────────┼──────┼──────┼──────┼──────┤
│    │九十六年五月二十│   丙○○   │            │            │            │
│ ２ │二日（公訴意旨誤│（車主為吳金│  WR-2748   │    同上    │犯業務侵占罪│
│    │為同年八月十二日│  山）      │            │            │，處有期徒刑│
│    │）              │            │            │            │柒月。      │
├──┼────────┼──────┼──────┼──────┼──────┤
│    │                │            │            │宣稱將贈送省│            │
│    │                │            │            │油加速器，擅│犯業務侵占罪│
│ ３ │九十六年八月十六│   甲○○   │  TN-3960   │自切割拆除汽│，處有期徒刑│
│    │日              │            │            │車之觸媒轉換│柒月。      │
│    │                │            │            │器而改裝「代│            │
│    │                │            │            │觸媒」      │            │
├──┼────────┼──────┼──────┼──────┼──────┤
│    │                │   庚○○   │            │            │犯業務侵占罪│
│ ４ │     同上       │（車主為鄭光│  HZ-9089   │    同上    │，處有期徒刑│
│    │                │  輝）      │            │            │柒月。      │
└──┴────────┴──────┴──────┴──────┴──────┘


司法院資訊處製作；財團法人民間司法改革基金會備份。
